臺灣彰化地方法院刑事判決　　　　　 100年度交簡上字第17號
上　訴　人　臺灣彰化地方法院檢察署檢察官
被　　　告　江源豊
上列被告因過失傷害案件，不服本院99年12月28日99年度交簡字
第2249號第一審簡易判決（起訴案號：臺灣彰化地方法院檢察署
99年度調偵字第615 號），提起上訴，本院管轄第二審之合議庭
審理，茲判決如下：
    主  文
原判決撤銷。
江源豊犯過失傷害罪，處拘役伍拾伍日，如易科罰金，以新臺幣
壹仟元折算壹日。
    事  實
一、江源豊係無駕駛執照之人，於民國98年11月12日下午，騎乘
    車牌號碼KWO-095 號重型機車沿彰化縣員林鎮○○路由西向
    東方向行駛，於當日下午5 時30分許，行至員東路與員東路
    1 段208 巷之交岔路口，欲左轉至員東路1 段208 巷時，本
    應注意汽車行駛至交岔路口，轉彎車應讓直行車先行，且駕
    駛人應注意車前狀況及兩車併行之間隔，並隨時採取必要之
    安全措施，而依天當日候為晴天，光線為暮光，柏油路面乾
    燥並無缺陷，道路無障礙物及視距良好等情況，亦無不能注
    意之情事，適江定燁騎乘車牌號碼171-EQJ 號重型機車亦沿
    員東路由西往東行駛，並在江源豊騎乘駕駛機車之左側直行
    ，江源豊竟疏未注意及此，未讓直行之江定燁先行，即貿然
    左轉，致其所騎乘機車左側腳踏板處與江定燁所騎乘機車發
    生擦撞，使江定燁人車倒地，江定燁受有右肘擦傷、右小腿
    擦傷及右肩表淺損傷等傷害，而江源豊自身則受有頭部外傷
    、顱內出血、左右上肢挫擦傷、左下肢擦傷、腦震盪及水腦
    症等傷害（江定燁部分，業經員警另行偵辦）。本件肇事後
    ，報案人或勤指中心轉來資料未報明肇事人姓名，員警前往
    現場處理後，惟仍不知何人為肇事者，遂前往醫院詢問受傷
    者，江源豊於有偵查犯罪職權之機關尚不知何人為肇事者前
    ，即主動向處理車禍事故現場之警員謝涵當場承認其係肇事
    者，自首而接受裁判。
二、案經江定燁訴請臺灣彰化地方法院檢察署檢察官偵查起訴。
    理  由
一、上揭事實，業據被告江源豊於本院審理中坦承不諱，並有告
    訴人之彰化縣警察局道路交通事故談話紀錄表、道路交通事
    故現場圖、道路交通事故調查報告表(一)、(二)、以被告證號所
    查詢之機車駕駛人資料（無駕駛執照）及肇事現場照片等在
    卷可稽，足徵被告自白與事實相符。而被害人江定燁因本件
    車禍受有右肘擦傷、右小腿擦傷及右肩表淺損傷等傷害，此
    員生醫院診斷證明書在卷可稽。按汽車行駛至交岔路口，轉
    彎車應讓直行車先行，且駕駛人應注意車前狀況及兩車併行
    之間隔，並隨時採取必要之安全措施，道路交通安全規則第
    102 條第1 項第7 款及94條第3 項分別訂有明文。被告於前
    開時地左轉員東路1 段208 巷巷口時，自應注意前開規定，
    而依肇事當時情形，天候晴，光線為暮光，道路型態為三岔
    路口，路面鋪裝柏油，路面狀態乾燥、但無缺陷、無障礙物
    ，視距良好，有道路交通事故調查報告表(一)乙紙在卷可參，
    亦無不能注意之情事，被告竟未注意前開規定，致其所騎乘
    機車左側車身之腳踏板處與告訴人江定燁所騎乘機車發生擦
    撞，使江定燁人車倒地，而受有上揭傷害，被告係應注意能
    注意而不注意上開規定，以致告訴人受傷結果，被告應有過
    失，被告前開過失行為與告訴人傷害人結果顯然具有相當因
    果關係。本件事證明確，被告犯行洵堪認定。
二、核被告所為，係犯刑法第284 條第1 項前段過失傷害罪。被
    告係無駕駛執照之人，而騎乘機車，因而致人受傷，應依道
    路交通管理處罰條例第86條第1 項規定加重其刑。又被告於
    肇事後，其與告訴人均受傷送醫，而報案人或勤指中心轉來
    資料未報明肇事人姓名，而員警前往現場處理後，仍不知何
    人為肇事者，遂前往醫院詢問受傷者，江源豊於有偵查犯罪
    職權之機關尚不知何人為肇事者前，即主動向處理車禍事故
    現場之警員謝涵當場承認其係肇事者，自首而接受裁判，業
    經員警謝涵於本院審理中證述明確，有證人謝涵審理筆錄在
    卷可按，是被告已合於刑法第62條前段之自首要件，應依法
    減輕其刑，並依法先加重而後減輕之。
三、原審予以論科，固非無見。惟查，原審判決漏未斟酌被告有
    道路交通管理處罰條例第86條第1 項之加重事由，自屬無可
    維持。上訴意旨以被告有上開應加重其刑之事由，提起上訴
    ，為有理由，應由本院將原判決撤銷改判。至於公訴人另以
    本件被告並不符合自首而提出上訴，惟依員警前揭審理中證
    詞，足認被告確實符合自首情形，原審認定被告符合自首規
    定減輕其刑，並無不當，故此部分上訴為無理由。爰審酌本
    件車禍事故之發生，其肇事原因是被告上開過失，除了造成
    告訴人受傷外，其受有嚴重傷害，而其犯後亦坦承犯行，顯
    見其態度良好，惟迄今未與告訴人達成和解，彌補被害人之
    損害等一切情狀，量處如主文所示之刑，併諭知易科罰金之
    折算標準。
據上論斷，應依刑事訴訟法第449 條第2 項、第3 項、第369 條
第1 項前段、第364 條，道路交通管理處罰條例第86條第1 項，
刑法第11條前段、第284 條第1 項前段、第62條前段、第41條第
1 項前段，刑法施行法第1 條之1 ，判決如主文。
本案經檢察官楊聰輝到庭執行職務。
中    華    民    國    100     年    4     月   1    日
                  交通法庭  審判長法  官  蕭文學
                                  法  官  紀佳良
                                  法  官  鮑慧忠
上正本證明與原本無異。
本判決不得上訴。
中    華    民    國   100    年    4     月    1     日
                                   書記官  林子惠
附錄:本案論罪科刑法條全文
中華民國刑法第284條
（過失傷害罪）
因過失傷害人者，處 6 月以下有期徒刑、拘役或 5 百元以下罰
金，致重傷者，處 1 年以下有期徒刑、拘役或 5 百元以下罰金
。
從事業務之人，因業務上之過失傷害人者，處 1 年以下有期徒
刑、拘役或 1 千元以下罰金，致重傷者，處 3 年以下有期徒刑
、拘役或 2 千元以下罰金。